臺灣高等法院刑事判決　　　　　　　　100年度上易字第478號
上　訴　人　臺灣宜蘭地方法院檢察署檢察官
被　　　告　李士杰
上列上訴人因被告重利案件，不服臺灣宜蘭地方法院99年度易字
第447號，中華民國100年1 月19日第一審判決（起訴案號：臺灣
宜蘭地方法院檢察署99年度偵字第3262號），提起上訴，本院判
決如下：
    主  文
上訴駁回。
    事實及理由
一、本案經本院審理結果，認第一審判決以：如原審判決事實
    欄一部分被告李士杰係犯刑法第344條重利罪，並審酌被告
    犯罪之一切情狀，判處被告「犯重利罪，處拘役伍拾日，如
    易科罰金，以新臺幣壹仟元折算壹日」，認事用法及量刑，
    均無不當，應予維持，並引用第一審決書記載之事實、證據
    及理由；如原審判決書附表編號1、2部分，認不能證明被
    告犯罪，對被告諭知「其餘被訴部分無罪」，亦核無不當，
    並應予維持，並引用第一審判決書記載之證據及理由（如附
    件原審判決書）。
二、檢察官上訴意旨略以：(一)判決無罪部分：被告係基於貸放款
    項收取重利之單一行為決意，對同一被害人持續放款並收取
    與原本顯不相當之重利，其犯罪時間密接，侵害同一法益，
    起訴書附表所示各行為之獨立性極為薄弱，依一般社會健全
    觀念，各行為難以強行分開，應論以接續犯一罪，縱令原判
    決認定起訴書所載其餘二次行為未構成重利犯行，亦應僅於
    判決書「不另為無罪之諭知」，而非於主文另為「無罪之諭
    知」是原判決就此部分之判決亦屬違背法令。(二)判決有罪部
    分：被告涉犯重利罪，被害人因需不斷支付高額利息，陷於
    無力償還而屢遭逼債之窘境，於精神上及財產上受到苛重之
    壓迫與煎熬。又被告於歷次偵審訊問時，均矢口否認犯罪，
    實難見其有何悔意，則原審僅判處被告拘役五十日，其量刑
    似有過輕之嫌。請求撤銷原判決，另為適法之判決云云。
三、按數行為於同時同地或密切接近之時地實施，侵害同一之法
    益，各行為之獨立性極為薄弱，依一般社會健全觀念，在時
    間差距上，難以強行分開，在刑法評價上，以視為數個舉動
    之接續施行，合為包括之一行為予以評價，較為合理，則屬
    接續犯（最高法院86年台上字第3295號判例參照）。起訴書
    附表記載被害人三次向被告借款時間分別為97年年初、97年
    間、97年年底，顯見被告三次犯重利罪之時間有相隔一段時
    日，並非同時或密切接之時實施，核與接續犯之概念相異，
    原審認定被告之行為屬數罪，洵屬正當。再按量刑輕重，係
    屬事實審法院得依職權自由裁量之事項，苟已斟酌刑法第57
    條各款所列情狀而未逾越法定刑度，不得遽指為違法（最高
    法院72年台上字第6696號判例參照）。查刑法第344條之重
    利罪，其法定刑為一年以下有期徒刑、拘役或科或併科一千
    元以罰金，原判決：(一)就被告97年4月2日之重利行為於量刑
    時，已就刑法第57條所列各款事由詳為審酌並敘明理由，判
    處被告拘役五十日，既未逾越法定刑度，亦未濫用自由裁量
    之權限，並無違法或不當。(二)就被告被訴如原判決附表編號
    1、2行為，以不能證明被告犯罪，而另行諭知無罪之判決，
    亦無不合。綜上所述，檢察官猶執前詞提起上訴，請求將原
    判決撤銷改判，為無理由，應予駁回。
四、被告經合法傳喚，無正當理由不到庭，爰不待其陳述，逕行
    判決。
據上論斷，應依刑事訴訟法第368條、第371條、第373條，判決如
主文。
本案經檢察官林秀濤到庭執行職務。
中    華    民    國   100    年    5     月    3     日
                  刑事第十七庭  審判長法  官  王炳梁
                                      法  官  陳世宗
                                      法  官  周明鴻
以上正本證明與原本無異。
不得上訴。
                                      書記官  郭彥琪
中    華    民    國   100    年    5     月    3     日